【裁判字號】    97,易,3284
【裁判日期】    970924
【裁判案由】    竊盜
【裁判全文】
臺灣臺中地方法院刑事判決              97年度易字第3284號
被      告  甲○○
            丙○○
上  一  人
選任辯護人  林道啟律師
上列被告等因竊盜等案件，經檢察官提起公訴（96年度偵字第28
537號、97年度偵字第6943號），本院判決如下：
    主  文
甲○○、丙○○共同竊盜，均處有期徒刑玖月。
    事  實
一、甲○○、丙○○二人前曾於民國95年間，因共同犯竊盜罪，
    於96年10月30日經臺灣高等法院臺中分院以96年度上易字第
    1263號分別判處有期徒刑1年2月（甲○○）、1年6月緩刑5
    年（丙○○）確定；又再因共同犯竊盜罪，於97年4月3日經
    臺灣彰化地方法院以96年度易字第1347分別判處有期徒刑10
    月（甲○○）、7月（丙○○）在案（均未構成累犯）。其
    二人共同基於意圖為自己不法所有之犯意聯絡，於96年10月
    27日凌晨2時許，由甲○○駕駛其於同月19日以新臺幣（下
    同）2萬元之代價向許錦堂購買之車牌號碼OL-9083號自小客
    車（尚未辦妥過戶手續）搭載丙○○，沿臺中市○○○路往
    嶺東路方向行駛，尋找適合下手行竊之車輛，於行經嶺東路
    與文山五街交岔路口旁時，發現乙○○所有之車牌號碼175-
    RX號大貨車停放在該處路旁，遂於同日凌晨2時42分許，將
    前揭自小客車停放在該大貨車附近，而於同日凌晨3時17分
    許竊取該大貨車得手（價值約新臺幣【下同】50萬元），並
    隨即由丙○○駕駛前揭大貨車，沿嶺東路往南方向離去，而
    甲○○見丙○○離去後，亦駕駛前揭自小客車，由案發地點
    沿嶺東路往五權西路方向駛離。嗣經乙○○發覺前揭大貨車
    失竊後報警處理，經員警調閱附近各路口監視器畫面過濾，
    循線追查後始獲悉上情。
二、案經臺中市警察局第四分局報請臺灣臺中地方法院檢察署檢
    察官偵查起訴及同署檢察官自動檢舉起訴。
    理  由
壹、證據能力部分：
一、被告甲○○於本院審理時雖抗辯其以前有時承認，有時否認
    ，事實上伊根本沒有偷車，且以前曾遭警察刑求，伊是在遭
    刑求後才請律師的云云。惟查其於本院準備程序中陳稱：「
    那時我有被警察打，檢察官沒有打我，法官也沒有打我，我
    會承認是因為律師跟我說如果我承認就會讓我交保」等語（
    本院卷第24頁），則被告於檢察官偵訊與法院訊問之不利於
    己之陳述，自無從認係於非任意性所致，自有證據能力。而
    就其警詢之陳述部分，雖其屢屢辯稱在警詢時有遭警方毆打
    ，並曾於偵查中委請法警拍照，然此部分經檢察官查證後，
    並無相關紀錄可資佐證，且本院觀其自96年11月30日初次警
    詢起，即主張要等律師到場才要接受訊問，並經委請刑建緯
    律師陪同後始接受訊問，則其辯稱有遭刑求云云，顯乏事證
    證明，尚難可採；再本院亦未採其警詢中之不利陳述為不利
    於其與共同被告丙○○之證據，是被告甲○○此部分抗辯，
    均無從為有利於其及共同被告丙○○之認定。
二、再按被告以外之人（包括證人、鑑定人、告訴人、被害人及
    共同被告等）於審判外之陳述雖不符刑事訴訟法第159條之1
    至之4等4條之規定，而經當事人於審判程序同意作為證據，
    法院審酌該言詞陳述或書面陳述作成時之情況，認為適當者
    ，亦得為證據；當事人、代理人或辯護人於法院調查證據時
    ，知有刑事訴訟法第159條第1項不得為證據之情形，而未於
    言詞辯論終結前聲明異議者，視為有前項之同意，同法第
    159 條之5定有明文。立法意旨在於傳聞證據未經當事人之
    反對詰問予以核實，原則上先予排除。惟若當事人已放棄反
    對詰問權，於審判程序中表明同意該等傳聞證據可作為證據
    ；或於言詞辯論終結前未聲明異議，基於尊重當事人對傳聞
    證據之處分權，及證據資料愈豐富，愈有助於真實發見之理
    念，且強化言詞辯論主義，使訴訟程序得以順暢進行，上開
    傳聞證據亦均具有證據能力。本案被告甲○○、被告丙○○
    、選任辯護人、公訴人於本院審理程序時就本院所引用之下
    列證據，均未加爭執，且本院審酌上開證據作成之形式，取
    得之方式，均無瑕疵、與待證事實具有關聯性等情況，認為
    適當，且無不法取得之情形，應認得為證據，揆諸前開說明
    ，均具有證據能力。而被告丙○○之選任辯護人雖主張證人
    劉品松陳述聽到別人傳述部分之證述，應無證據能力等語（
    見本院卷第27頁背面），惟證人劉品松屬於傳聞證述部分，
    並無證據能力，本院就此部分亦未採認為證據，均合先敘明
    。
貳、實體部份：
一、訊據被告甲○○固坦承有向證人許錦堂購買上開OL-9083號
    自小客車，並承認於96年10月27日確有駕駛上開小客車至臺
    中市○○路一帶，惟矢口否認竊取上揭車牌號碼175-RX號大
    貨車，並辯稱當天凌晨伊係至該處與不詳姓名年籍綽號「文
    哥」之男子相約準備去找女人，當天丙○○並未一同前往，
    警詢過程中曾遭警察毆打，故當時之供述與事實不符云云。
    被告丙○○亦矢口否認竊盜犯行，並辯稱雖有與被告甲○○
    與證人劉品松於96年10月21日在彰化縣鹿港鎮、和美鎮附近
    之餐廳一同用餐，惟該次用餐中並未向劉品松約定以16萬元
    請證人劉品松扛下本件，亦未聽聞被告甲○○與證人劉品松
    談話之內容，且檢察官所提出之證據並無從證明渠亦有共同
    參與犯罪云云。經查：
(一)、被害人乙○○所有之車牌號碼175-RX號大貨車確於96年10月
    27日凌晨3時許在臺中市○○路與文山五街口附近失竊乙情
    ，業經被害人乙○○指述綦詳，且有車籍查詢基本資料、臺
    中市警察局車輛協尋電腦輸入單各一紙，及路口監視器錄影
    翻拍畫面一份在卷可稽，堪信屬實。而在上開大貨車失竊當
    時，確有一OL-9083號自小客車停放在該大貨車旁邊，並於
    該大貨車失竊後與該大貨車於同一時段先後離去該址，此有
    路口監視器錄影翻拍畫面在卷可稽。又依上開監視器錄影畫
    面觀之可以得知，該OL-9083號自小客車於凌晨2時12分許到
    達大貨車旁邊前，於駕駛座及副駕駛座各有一人亦即共有2
    人，然於大貨車遭竊後，該OL-9083號自小客車隨即亦駛離
    ，而於凌晨3時20分許之畫面，該OL-9083號自小客車卻僅剩
    駕駛一人，是由此情狀綜合觀之，可以得知應係該OL-9083
    號自小客車上之二人於竊得大貨車後，由其中一人駕駛行竊
    得手之大貨車離開，餘下一人則駕駛原OL-9083號自小客車
    一併離去。再參以於案發後，被告甲○○刻意掩飾未曾駕駛
    該OL-9083號自小客車到達失竊現場等情，及被告丙○○刻
    意要求證人劉品松出面為虛偽陳述等情（詳見下述），可以
    得知乘坐該OL-9083號自小客車到達失竊現場之被告甲○○
    、丙○○二人，實係竊盜之人無訛。
(二)、被告甲○○雖以前詞否認犯行，惟其確有於96年10月19日以
    2萬元為代價向證人即案外人許錦堂購買車號OL-9083號自小
    客車，並取得該車之占有使用，惟因相關資料並未交給許錦
    堂，致尚未完成上開車輛之過戶手續乙情，業據被告甲○○
    自承無訛，核與證人許錦堂於96年11月28日警詢中證述：「
    （問：你是於何時、在何處將該部OL-9083號自小客車賣給
    你朋友許志明（按即被告甲○○）？有無買賣契約等單據？
    買賣金額？）我是在96年10月19日12時許，在彰化縣鹿港鎮
    海埔里17鄰顏厝巷18號，將該部OL-9083號自小客車賣給許
    志明），我們沒有簽訂買賣契約，我是以新台幣20000元賣
    給他的。」（臺中市警察局第四分局刑事案件偵查卷宗【下
    稱警卷】第23頁參照）等語相符，是於上開大貨車失竊當時
    停放在其附近之OL-9083號自小客車，確係為被告甲○○占
    有使用中應無疑義。復參諸被告甲○○於97年3月12日偵訊
    中供稱：「（問：根據監視器拍到的照片上面小客車駕駛人
    ，應該為是你開車，非丙○○，有無意見？）我要想一想，
    應該是我開車的。」等語（見偵卷第58頁），則於大貨車失
    竊當時駕駛該OL-9083號自小客車車至犯案現場之人應係被
    告甲○○，實無疑義。本院再酌以：1.被告甲○○於96年12
    月1日偵訊時虛偽供稱該OL- 9083號自小客車伊購得後，即
    於96年10月19日轉賣給證人劉品松，刻意謊稱不在場，以圖
    規避曾駕駛該OL-9083號自小客車到達大貨車失竊現場之事
    實。2.證人劉品松於97年1月2日警詢中證稱：「（問：那你
    為何會在96年11月25日與甲○○簽立汽車買賣契約書？）因
    為我在96年11月21日在彰化縣鹿港鎮與甲○○及丙○○一同
    吃飯時，是丙○○與甲○○叫我簽立的，因為我簽下該張契
    約書，我才有16萬元拿。（問：你於96年10月19日是否有向
    甲○○購買OL-9083號自小客車？以多少錢購買？）我沒有
    向他購買該部OL-9083號自小客車，該車是甲○○及丙○○
    在要我扛下該車有開至臺中市南屯區這件事後，以新台幣16
    萬元包含該車 (OL-9083號)一起給我。（問：甲○○與丙○○於事後是否有給你新台幣16萬元？）丙○○於96年11月21
    日在簽立汽車買賣契約書時，就先拿新臺幣10萬元給我，之
    後在96年12月15日再拿新台幣6萬元給我，另那部OL-9083號
    自小客車是在96年11月29日16時30分，由甲○○與我約在南
    投縣南投工業區親自將該車交給我。」等語（見偵卷第69頁
    至第70頁），再於同日偵訊中亦結證稱：「（問：為何你會
    牽扯進本案，還跟甲○○訂立買賣小轎車契約？）96年11月
    21日甲○○說他跟丙○○出事，企圖要以16萬要我幫他們擔
    罪，由我開小轎車，假裝該車已經賣給我了，結果我根本不
    知道他們有偷本案被竊之車輛，後來第四分局在查這件事，
    我才說出事實，他們沒有跟我說他們當天做了什麼，只要求
    我當天確實有開該小轎車到現場，因為我欠缺毒品，所以我
    才答應他們。我根本沒有偷貨車，所以我才不願意幫他們擔
    罪。」（見偵卷第64頁），繼於97年7月24日偵訊時結證稱
    ：「（問：你說甲○○要你去幫他假裝買賣車子，你開車到
    嶺東路現場，丙○○有在場？）有。（問：誰告訴你要給你
    16萬元，要你說案發時你確實有到現場？）丙○○說的。
    （問：當天甲○○、丙○○有說什麼？）沒有。只要我簽契
    約，並要我說當天我有開車到那邊。（問：時間？）11月21
    日，說上開話的地點在彰化和美鎮某餐廳，甲○○、丙○○
    一起去找我。因為我那時在附近的釣魚場釣魚，他們打我手
    機約我。（問：甲○○、丙○○只要你承認案發時你有開車
    到現場？）是。他們要我跟警方說車子是我開到現場的，但
    是實際上我根本沒有跟他們一起去。」等語（見偵卷第123
    頁至第124頁）。3.證人即同案被告丙○○亦於97年9月3日
    本院準備程序中證稱：「甲○○跟我說有案子第四分局在找
    他，問我要怎麼辦，我跟他說如果你怕的話，就說車子是劉
    品松開的，劉品松和甲○○本來就有一點點認識，後來我就
    打電話給劉品松約去鹿港鎮街上某個餐廳吃飯，在吃飯過程
    當中，他們兩人在講，我不知道他們講什麼，我沒有跟劉品
    松說，要給他16萬元要他把這件竊盜案擔下來，那天有沒有
    提到賣車子的事情，因為餐廳很吵，我沒注意聽。」等語（
    見本院卷第24頁）。4.是由上開證人劉品松及共同被告丙○○之證述可以得知，被告甲○○於行竊後，曾刻意於96年11
    月21日，會同被告丙○○與證人劉品松見面，並要求證人劉
    品松與其虛偽簽立該OL-9083號自小客車早於案發前之96年
    10月19日即移轉交付予證人劉品松之合約書，此有該被告甲○○與證人劉品松虛偽簽立之「新：中古汽車（委賣）合約
    書」一份在卷可稽（見警卷第53頁），被告甲○○並要證人
    劉品松虛偽陳稱說有於大貨車失竊當日開該OL-9083號自小
    客車到達失竊現場，則其刻意隱瞞曾開OL- 9083號自小客車
    到達大貨車失竊現場之情昭然若揭，適足見其畏罪心虛之情
    。5.故而可知，被告甲○○於96年12月1日偵訊中（見偵卷
    第9頁），及於同日本院羈押訊問時（見本院96年度聲羈字
    第2156號卷第6頁以下），及於96年12月28日偵訊中（見偵
    卷第31頁）曾自白供稱確有共同竊取該大貨車等語，應與事
    實相符，而得信屬真實。其嗣後翻異前詞否認犯行，實無可
    採，是被告甲○○之竊盜犯行實堪認定。
(三)、被告丙○○雖亦以前詞否認犯行。惟：1.依證人劉品松之上
    開證詞可以得知，被告丙○○亦曾於96年11月21日在彰化縣
    鹿港鎮與共同被告甲○○及證人劉品松一同吃飯時，要求證
    人劉品松與共同被告甲○○共同簽立上開OL-9083號自小客
    車96年10月19日虛偽買賣合約書，並以16萬元之代價，要證
    人劉品松虛偽陳述有於案發時間駕駛該OL-9083號自小客車
    至失竊現場，且由其於96年11月21日在簽立汽車買賣契約書
    時，即先拿新臺幣10萬元給證人劉品松，之後在96年12月15
    日再拿新台幣6萬元給證人劉品松。甚且證人劉品松於97年7
    月24日偵訊時更明白結證稱：「（問：你說甲○○要你去幫
    他假裝買賣車子，你開車到嶺東路現場，丙○○有在場？）
    有。（問：誰告訴你要給你16萬元，要你說案發時你確實有
    到現場？）丙○○說的等語（證人劉品松證述詳見上述）。
    此參被告丙○○於97年9月3日本院準備程序中自承：「甲○○跟我說有案子第四分局在找他，問我要怎麼辦，我跟他說
    如果你怕的話，就說車子是劉品松開的，劉品松和甲○○本
    來就有一點點認識，後來我就打電話給劉品松約去鹿港鎮街
    上某個餐廳吃飯」等語（見本院卷第24頁），及證人即共同
    被告甲○○於96年12月28日偵訊中結證稱：「（問：跟劉品
    松有無關係？）他跟本案無關，是丙○○叫他扛案子的，因
    為當時劉品松有跟我一同偷車，我不清楚為何要叫他扛案子
    ，劉品松說跟丙○○要26萬元，之後丙○○有答應，好像有
    付他錢，但我沒有看見。」等語（見偵卷第31頁），均可得
    知證人劉品松上開證述應屬真實。則被告丙○○若非有與被
    告甲○○共同駕駛該OL-9083號自小客車前往行竊，又何須
    花錢請證人劉品松為上開虛偽證詞，其欲蓋彌彰之情，灼然
    可見。2.由此亦可得知，證人即共同被告甲○○於96年12月
    28日偵訊中具結證稱：「（問：共偷幾台車？）一台，車號
    175-RX，OL-9083號是我們自己開的，同行的人有丙○○和
    我。（問：何時、何地偷竊？）台中嶺東路、文山路口，時
    間為96年10月27日凌晨3時許行竊，我們停車後，丙○○先
    下車，我在車上把風，我們偷的那台車距離我們的車約前方
    10多公尺，丙○○如何偷我不清楚」等語，要屬真實可信（
    此部分證人即共同被告甲○○之證述，被告丙○○之選任辯
    護人雖認其供後具結之正當性容有疑義云云，惟按「具結，
    應於訊問前為之。但應否具結有疑義者，得命於訊問後為之
    」，刑事訴訟法第188條定有明文，此部分檢察官於被告甲○○陳述關於共同被告丙○○之事實後，始命其供後具結，
    ，如有不實，證人即共同被告甲○○亦應負偽證之責，已足
    擔保其證言之可信性，尚無違法可言）。3.此外，徵諸案發
    當日現場監視器攝影畫面翻拍照片，可見上開行竊之OL-908
    3號自小客車確有2人搭乘前往行竊，此與大貨車失竊後，該
    OL-9083號自小客車亦隨後駛離，則該二車應各有駕駛1人乙
    情相符，則綜合上開說明，可以得知該共同與被告甲○○行
    竊之人確係丙○○應無疑義。4.至共同被告甲○○雖曾供稱
    係與證人劉品松、綽號「露腳」之人共同行竊云云，及曾供
    稱係與綽號「阿宏」之人共同行竊云云，或與「文哥」之人
    共同前往失竊現場云云，均無證據佐證，且與上開事證不符
    ，要難信屬真實。又被告丙○○之選任辯護人雖於本院審理
    中為被告丙○○辯稱證人即共同被告甲○○之證述歷次陳述
    不一，無法擔保其證述的真實性；及一般人是不會願意幫人
    頂罪，答應後又反悔，證人劉品松之人格有疑義，其證述應
    不可採信云云，均亦不足為有利於被告丙○○之認定。5.從
    而，本件事證明確，被告丙○○之竊盜犯行亦堪認定。
(四)、綜上所述，本件被告甲○○、丙○○2人之辯解均不足採信
    ，本案事證明確，其二人之犯行均堪以認定，應依法論科。
二、論罪科刑：
(一)、是核被告甲○○、丙○○二人所為，均係犯刑法第320條第1
    項之竊盜罪。其二人就上揭犯行，有犯意之聯絡及行為之分
    擔，皆為共同正犯。
(二)、爰審酌被告2人均有如犯罪事實欄之前科素行，猶不知悔悟
    ，不思以正途賺取所需，竟為竊盜行為，造成被害人乙○○
    損失不貲，行為殊不可取，且犯後猶飾詞圖卸犯行，且意圖
    諉過予證人劉品松，影響偵查方向，被告甲○○更反覆所供
    ，嚴重浪費司法資源，未見絲毫悔意，且未能與被害人達成
    和解賠償損失，及其等犯罪之動機、目的、手段等一切情狀
    ，分別量處如主文所示之刑，以資懲儆。
據上論斷，應依刑事訴訟法第299條第1項前段，刑法第28條、第
320條第1項，刑法施行法第1條之1，判決如主文。
本案經檢察官楊朝嘉到庭執行職務
中    華    民    國    97    年     9    月    24    日
                  刑事第十四庭    法  官  洪堯讚
上正本證明與原本無異。
如不服本判決，應於收受送達後十日內向本院提出上訴書狀（應
敘述具體理由並附繕本）。
上訴書狀如未敘述理由，應於上訴期間屆滿後二十日內補提理由
書於本院。
                                  書記官  何俞瑩
中    華    民    國    97    年     9    月    24    日
附錄本案論罪科刑法條
中華民國刑法第320條
意圖為自己或第三人不法之所有，而竊取他人之動產者，為竊盜
罪，處5年以下有期徒刑、拘役或500元以下罰金。
意圖為自己或第三人不法之利益，而竊佔他人之不動產者，依前
項之規定處斷。
前2項之未遂犯罰之。


司法院資訊處製作；財團法人民間司法改革基金會備份。
